臺灣雲林地方法院民事簡易判決
110年度虎簡字第253號
原      告  吳玉美  

被      告  李林崇  
            李林哲  
上列當事人間請求遷讓房屋等事件，本院於中華民國110年12月2
9日言詞辯論終結，判決如下：
    主      文
被告李林崇應將門牌號碼雲林縣○○鄉○○村○○路00○00號房屋（即
雲林縣○○鄉○○○段00○號建物）騰空遷讓返還原告。
被告李林崇應自民國110年9月12日起至返還前項房屋之日止，按
月給付原告新臺幣6,000元。
原告其餘之訴駁回。
訴訟費用新臺幣3,530元由被告李林崇負擔。
本判決原告勝訴部分得假執行。
    事實及理由
壹、程序事項
一、訴狀送達後，原告不得將原訴變更或追加他訴。但擴張或減
    縮應受判決事項之聲明者，不在此限，民事訴訟法第255條
    第1項第3款有明文規定。原告起訴時聲明：㈠被告李林崇、
    李林哲（下除分稱外，合稱被告二人）應將坐落雲林縣○○鄉
    ○○村○○路00○00號房屋（即雲林縣○○鄉○○○段00○號建物，查
    被告二人戶籍地址固均為雲林縣○○鄉○○村○○○00號之12」，
    惟應屬同一房屋，不影響同一性，下逕稱系爭房屋）騰空遷
    讓交付原告，並自民國110年9月12日起至返還房屋之日止，
    按月給付原告新臺幣（下同）6,000元及全部使用的水電費
    用；㈡被告二人若損壞房屋內原告所屬物品及建物本體，須
    照價賠償。嗣於本院調解期日及言詞辯論期日，當庭變更訴
    之聲明如下所述，核屬減縮應受判決事項之聲明，合於前揭
    規定，應予准許。
二、被告二人經合法通知，均未於言詞辯論期日到場，核無民事
    訴訟法第386條各款所列情形，爰依原告聲請，由其一造辯
    論而為判決。
貳、實體事項　　
一、原告起訴主張：訴外人廖慶賢前與被告李林崇簽訂租賃契約
    ，由被告李林崇承租系爭房屋，約定每年續約一次，租期自
    95年5月11日起至110年5月11日止，承租期間系爭房屋由被
    告李林崇與其子即被告李林哲同住，原告並於97年1月15日
    因分割繼承而取得系爭房屋所有權。於110年3月間，原告即
    向被告二人及其等保證人即訴外人李信賢表示租約到期後不
    再續租，因被告二人及訴外人李信賢稱未能如期找到其他住
    處，原告遂再與被告李林崇簽立租賃契約，由被告李林崇向
    原告承租系爭房屋，約定租期自110年6月11日起至110年9月
    11日止，每月租金為6,000元，原告並以存證信函向被告李
    林崇表示合約到期即不續租，但被告二人收受後置之不理，
    於租約到期後，仍居住在系爭房屋內，不願搬遷，爰提起本
    件訴訟等語。並聲明：被告二人應將系爭房屋騰空遷讓返還
    原告；被告二人應自110年9月12日起至返還系爭房屋之日止
    ，按月給付原告6,000元。
二、被告二人經合法通知，未於言詞辯論期日到場，亦未提出書
    狀作何聲明或陳述。
三、本院之判斷：
  ㈠原告主張之前揭事實，業據提出與其所述相符之房屋租賃契
    約書2份、建物暨土地登記第一類謄本、存證信函暨中華郵
    政掛號郵件收件回執、戶籍謄本、雲林縣稅務局房屋稅證明
    書（見本院卷第11至21、33至35頁）為憑；被告二人已於相
    當時期受合法之通知，而於言詞辯論期日不到場，亦未提出
    書狀爭執，依民事訴訟法第280條第3項前段準用同條第1項
    之規定，視同自認，依上開調查證據之結果，堪信原告之主
    張為真實。
  ㈡租賃定有期限者，其租賃關係，於期限屆滿時消滅；承租人
    於租賃關係終止後，應返還租賃物；所有人對於無權占有或
    侵奪其所有物者，得請求返還之，民法第450條第1項、第45
    5條前段、第767條第1項前段分別定有明文。本件原告與被
    告李林崇之租賃契約定有期限，且依其等房屋租賃契約書第
    6條約定，於租期屆滿時，除原告同意繼續出租外，被告李
    林崇應即日將租賃房屋誠心按照原狀騰空交還原告，原告又
    已以存證信函通知被告李林崇表明不續租之意思，則原告與
    被告李林崇之租賃關係應於110年9月11日期限屆滿時已消滅
    ，被告李林崇仍持續占有原告所有之系爭房屋，即屬無權占
    有，原告自得依前揭規定，請求被告李林崇騰空遷讓返還系
    爭房屋。
  ㈢無法律上原因占有他人之房屋，可能獲得相當於租金之利益
    ，並致房屋所有權人受有同額之損害，此為社會通常之觀念
    ，房屋所有權人自得依不當得利之法則，請求占有人返還相
    當於租金之利益（最高法院61年台上字第1695號判決意旨參
    照）。本件原告與被告李林崇之租賃關係既已於110年9月11
    日因租賃期限屆滿而消滅，業如前述，則被告李林崇於租賃
    關係消滅後仍繼續占有系爭房屋，即屬無法律上之原因，而
    受有相當於租金之利益，並致原告受有同額損害；又原告與
    被告李林崇先前約定之租金金額為每月6,000元，依上開說
    明，原告請求被告李林崇自租約屆滿後翌日即110年9月12日
    起至騰空遷讓返還系爭房屋之日止，按月給付原告6,000元
    之相當於租金之不當得利，亦屬有據。
  ㈣對於物有事實上管領之力者，為占有人；受僱人、學徒、家
    屬或基於其他類似之關係，受他人之指示，而對於物有管領
    之力者，僅該他人為占有人，民法第940條、第942條分別有
    明文規定。原告固主張被告李林哲亦居住在系爭房屋內，而
    一併訴請其遷讓返還系爭房屋並給付相當於租金之不當得利
    ，然因被告李林哲為被告李林崇之子，應屬基於家屬之關係
    受被告李林崇指示對於系爭房屋有管領之力者，依前揭規定
    ，僅為占有輔助人，係占有人即被告李林崇之機關，本身並
    非占有人，復難謂受有相當於租金之不當得利，而本件原告
    本於所有權之作用對於被告李林崇主張無權占有返還系爭房
    屋之判決效力本及於為占有輔助人之被告李林哲，自無庸再
    列李林哲為被告，是原告請求被告李林哲遷讓返還系爭房屋
    ，並給付相當於租金之不當得利，即無訴訟之保護必要，並
    無所據，不應准許（最高法院106年度台上字第163號判決意
    旨參照）。
四、從而，原告依租賃契約、租賃物返還請求權及所有權之法律
    關係，請求被告李林崇騰空遷讓返還系爭房屋，並依不當得
    利之法律關係，請求被告李林崇自110年9月12日起至返還系
    爭房屋之日止，按月給付原告6,000元，為有理由，應予准
    許；對被告李林哲部分之請求，則欠缺保護必要，應予駁回
    。
五、本件原告勝訴部分，係適用簡易程序所為被告敗訴之判決，
    依民事訴訟法第389條第1項第3款規定，應依職權宣告假執
    行。
六、訴訟費用負擔之依據：民事訴訟法第79條。
中　　華　　民　　國　　111 　年　　1 　　月　　12　　日
                  虎尾簡易庭  法  官　黃麗文
以上正本證明與原本無異。
如不服本判決，須於判決送達後20日內向本庭（臺灣雲林地方法
院虎尾簡易庭）提出上訴狀。（須按他造當事人之人數附繕本）
。
中　　華　　民　　國　　111 　年　　1 　　月　　12　　日
                              書記官  曾鈺仁